【裁判字號】    92,聲再,1
【裁判日期】    920116
【裁判案由】    損害賠償
【裁判全文】
臺灣基隆地方法院民事裁定  九十二年度聲再字第一號
    聲  請  人
    即再審原告  乙○○
    相  對  人
    即再審被告  甲○○
                瑞鋐通運有限公司
    法定代理人  汪錦如
右當事人間請求損害賠償事件，聲請人對於中華民國九十一年十二月五日本院九十一
年度小上字第二十八號第二審確定裁定聲請再審，本院裁定如左：
    主      文
聲請駁回。
聲請程序費用由聲請人即再審原告負擔。
    理      由
一、本件聲請再審理由略以：按適用法規顯有錯誤者，當事人得依法聲請再審；其經
    第二審確定之判決，如就影響判決之重要證物，漏未審酌者，亦得提起再審，民
    事訴訟法第四百九十六條第一項第一款及第四百九十七條定有明文。查原裁定駁
    回之理由，無非爰以：「上訴人上訴理由僅陳：『原判決認上訴人於系爭車禍中
    與有過失，且認定與有過失責任比例未檢附其認定之法律或佐證資料，顯然於法
    不合，．．．』等情，卻未具體指出原判決之認定如何違背法令，．．．自難認
    其上訴合法，應予駁回之。」等因。惟本件第一、二審民事裁判疏於審酌第一、
    二審刑事判決業已認定相對人即再審被告之肇事情節顯較另一駕駛即聲請人即再
    審原告之使用人陳水信之情節為重大，及再審被告為職業重型車駕駛，其應注意
    之成數較駕駛自小客車之駕駛陳水信之注意成數為優等情，核與最高法院七十九
    年台上字第一九一八號及台灣嘉義地方法院九十年訴字第六八一號民事判決情節
    相符，竟率為不同之認定，顯與最高法院七十九年台上字第一九一八號、七十四
    年度台上字第二六二四號民事判決意旨相違，其適用法規顯有錯誤等詞。
二、按裁定已經確定，而有第四百九十六條第一項或第四百九十七條之情形者，得準
    用本編之規定，聲請再審，民事訴訟法第五百零七條定有明文。而對於確定裁定
    聲請再審，依民事訴訟法第五百零七條準用同法第五百零一條第一項第四款規定
    ，必須表明再審理由。所謂表明再審理由，必須指明確定裁定有如何合於法定再
    審事由之具體情事，始為相當，倘僅泛言有何條款之再審事由，無具體情事者，
    仍難謂已合法表明再審事由，最高法院六十四年台聲字第七六號判例參照。次按
    民事訴訟法第四百九十六條第一項第一款所謂適用法規顯有錯誤，應以確定判決
    違背法規或現存判例解釋者為限，亦有最高法院五十七年台上字第一Ｏ九一號判
    例參照。查聲請人即再審原告主張第二審確定裁定違背法令，係指稱本件與上開
    最高法院七十四年度台上字第二六二四號、七十九年台上字第一九一八號及台灣
    嘉義地方法院九十年訴字第六八一號民事判決之情節相符合，惟卻對聲請人即再
    審原告與有過失應負肇事責任成數之認定不同，顯有違背法令等詞。然查，原第
    二審確定裁定係以聲請人即再審原告未具體指出原判決之認定如何違背法令為由
    駁回其上訴，並未為實體之認定，尚難認有何適用法規顯有錯誤之情；況揆諸前
    揭判例，所謂適用法規顯有錯誤之「法規」，僅指「法規」與「現存判例解釋」
    為限，並不包括「判決」，故聲請人即再審原告主張原確定判決與其他判決採不
    同之見解，自與適用法規顯有錯誤之要件尚有未合；且聲請人即再審原告另主張
    原審確定裁定就影響判決之重要證物漏未審酌，卻未具體指明有何重要證物原審
    漏未審酌，自難謂已合法表明再審事由。況依民事訴訟法第四百三十六之二十四
    條第二項規定，對於小額程序之第一審裁判之上訴或抗告，非以其違背法令為理
    由，不得為之，是小額程序之第二審係法律審自明，亦即僅能審究第一審裁判有
    無違背法令之情事，而不能就事實為認定，自亦無審酌證物之可能。故聲請人即
    再審原告以原第二審確定裁定就足以影響判決之重要證物漏未審酌為再審事由，
    亦無理由。從而，本件聲請再審顯無理由，不應准許，應予駁回。
三、依民事訴訟法第第五百零七條、第五百零二條第一項、第二項、第九十五條、第
    七十八條，裁定如主文。
中      華      民      國      九十二    年      一      月    十六    日
~B台灣基隆地方法院民事庭
~B  審判長法  官  林金發
~B        法  官  王美婷
~B        法  官  林玉珮
右正本證明與原本無異。
本裁定不得抗告。
中      華      民      國      九十二    年      一      月    二十    日
~B        書記官  李繼業


司法院資訊處製作；財團法人民間司法改革基金會備份。
